最高法院刑事判決　　　　　　　　　　　　　　　八十八年度台上字第四八二九號
　　上　訴　人　甲○○
　　選任辯護人　蕭炳旭律師
右上訴人因殺人未遂案件，不服臺灣高等法院中華民國八十六年八月五日第二審判決
（八十六年度上訴字第一八○四號，起訴案號：台灣板橋地方法院檢察署八十四年度
偵字第一八五六七號），提起上訴，本院判決如左：
    主  文
原判決撤銷，發回臺灣高等法院。
    理  由
本件原判決援用第一審判決所記載之事實，認定上訴人甲○○於民國八十四年十月二
日上午十一時許，因停車問題與王佳文等人發生口角，嗣於同日下午十四時許，上訴
人駕駛車號ＧＡ－八五九號營業大貨車，返回臺北縣永和市○○路與永和路口之工地
時，再度與王佳文及彭孟福、梁清輝、吳光雄、郭芳成等人發生衝突。上訴人因見對
方人多，即駕車加速逃離，王佳文則駕駛車號ＰＡ－○八三號營業小客車後載彭孟福
自後緊追。嗣王佳文所駕之上開營業小客車於臺北縣永和市○○路○段七九號前，超
越甲○○所駕之上開營業大貨車，並停於外側慢車道上，彭孟福下車立於車門旁作勢
促上訴人停車。詎上訴人竟基於殺人之故意，駕駛前開營業大貨車自原行駛之內側車
道加速朝彭孟福及上開營業小客車所在之方向衝撞，致彭孟福被撞受傷昏迷倒地，經
送醫急救倖免於死亡，惟仍造成身體多處受傷等情。因而維持第一審論處上訴人殺人
未遂罪刑之判決，而駁回上訴人在第二審之上訴，固非無見。
惟查，(一)原判決依據卷附前述營業小客車撞毀之照片，認定案發現場路段內側有二個
車道，並謂上訴人未經由該二個內側車道駛離，而逕自往該營業小客車停靠處即告訴
人彭孟福站立之方向衝撞，而據以認定上訴人有駕車衝撞彭孟福之殺人故意。惟依臺
灣板橋地方法院檢察署八十四年度偵自字第一八五六七號偵查卷第十九頁所附，前述
營業小客車遭撞毀之現場照片觀之，隱約可見案發現場道路似為雙向四車道，每向僅
有內外快車道各一條，外側快車道旁則為慢車道。原判決謂案發現場路段「內側」有
二個車道，似與前開照片顯示之情形不符。究竟案發現場路段「內側」是否確有二個
車道？卷內既無肇事現場圖可稽，自應詳予調查其他證據以資認定。原判決對此未詳
予調查，而所作之認定又與卷附照片顯示之情形歧異，自有調查未盡及證據理由矛盾
之違法。(二)、告訴人彭孟福於八十四年十月二日警訊時指稱：「……誰知我下車欄砂
石車時，竟被該車撞得飛出去，我著地後，該砂石車又回輾到我的腳。」等語（見八
十四年度偵字第二九二三號偵查卷六頁反面第一至三行）。嗣於同年月三日於警訊時
又指稱：「我……下車後揮手欲攔該營業大貨車，該車反而加速刻意衝撞我，並將我
拖行了五公尺，造成了我全身多處受傷……」等語（見八十四年度偵字第一八五六七
號偵查卷第五頁反面第七、八行）。其後於偵查中又指稱：「他（指上訴人）車子在
我後方，我從他車子右前方下來，被他撞到之後，他又倒車要壓我。」等語（見同上
偵查卷第五十二頁反面）。嗣於第一審審理時又改稱：「……我當時站在門外，被告
的車子先撞到我，把我夾在砂石車與計程車中間，我被撞後就昏迷了……」等語（見
第一審卷第六十一頁）。則彭孟福所述關於其遭上訴人車撞擊之情形，或稱「被該車
撞得飛出去」，或稱「將我拖行了五公尺」，或稱把我在砂石車與計程車中間」，前
後似有矛盾。原判決未究明其瑕疵，遽採為論罪之依據，已欠允當。且彭孟福於前揭
警訊及偵查中指稱，上訴人於駕車撞擊渠後，又回輾渠腳等語，或稱上訴人又倒車要
壓渠等語。而證人梁清輝於警訊時亦證稱：「……而砂石車撞後又倒車要撞我們之計
程車（ＭＱ－六九八）致使車頭被撞後。」等語（見八十四年度偵字第二九二三號偵
查卷第七頁反面第五行）。惟上訴人則始終否認有故意倒車欲行撞擊彭孟福及前揭計
程車之行為，究竟上訴人當時駕車撞及彭孟福及前開營業計程車後，有無倒車再行撞
擊之情事﹖此與判斷上訴人有無本件殺人之故意，至有關係，自應詳予調查認定。原
審對此未併予查明，亦有可議。(三)、上訴人於原審辯稱，案發當時因遭多人攻擊、追
趕，乃駕車加速逃離。渠係行駛於外側快車道，於經過案發現場路段時，因該處為右
彎道，車身略偏向右方傾斜。而上開營業小客車停於外側慢車道上，惟有部分車身占
用外側快車道上，適彭孟福又突然開啟營業小客車左側後門，致其猝不及防而擦撞該
車左後車門及彭孟福，並非故意對其衝撞等語。經查上訴人於案發當時遭人攻擊及追
趕，乃駕車加速逃離，此為第一審及原審判決認定之事實。而觀之前揭現場照片，肇
事路段係右彎道路，前述營業小客車係停置於彎道盡頭之外側慢車道上，惟該車左前
、後車輪及左側車身平行跨佔外側快車道部分路面。且上開營業小客車車身並無明顯
損壞，僅有左後車門遭撞開致半裂懸掛之情形，依其損壞情形，似係遭他車平行擦撞
已開啟之車門所造成。況查上訴人當時如係駕車自內側快車道直接偏右朝該營業小客
車左側車身方向衝撞。則該營業小客車左側車身遭劇烈重力撞擊，其車身應產生搖動
而向右側偏移其位置，且其左側車身或車門處亦應有明顯之凹陷，始合常理。然依照
片觀之，該營業小客車於案發後停置形狀仍與快、慢車道分隔線平行，其車身及車輪
似亦無任何明顯搖動移位之痕跡，且其左側車身前後端及左前車門亦均無凹陷情形。
倘該車事後未經動移位置，依上說明，似難認有遭上述營業大貨車直接自右方朝左側
車門處衝撞之情事。則上訴人前揭辯解，即非完全無據，是否全然不足採信，非無審
究餘地。且肇事路段於案發當時車輛流量情形如何，上訴人是否因內側快車道路上車
輛較多，而無法從內側車道駛離，復因上開營業小客車部分車身跨占外側快車道上，
加上車門開啟更佔去部分路面，致因路面狹窄，而於轉彎時不慎擦撞營業小客車左後
車門及立於該車門旁之彭孟福？或上訴人之車駛近時，被害人突然開啟車門下車致被
撞及﹖亦非無疑，自有深入調查，以明真象之必要。原判決未詳予勾稽，遽認上訴人
係故意駕車衝撞彭孟福，而有殺人之犯意，亦嫌率斷。以上或為上訴意旨所指摘，或
為本院得職權調查之事項，應認有撤銷發回之原因。
據上論結，應依刑事訴訟法第三百九十七條、第四百零一條，判決如主文。
中      華      民      國    八十八    年      九      月      三      日
                              最高法院刑事第八庭
                                  審判長法官  吳  雄  銘
                                        法官  池  啟  明
                                        法官  石  木  欽
                                        法官  郭  毓  洲
                                        法官  呂  潮  澤
      右正本證明與原本無異
                                              書  記  官
中      華      民      國    八十八    年      九      月      六      日
